---
title: "Taller Jacobi"
output:
  html_document:
    df_print: paged
  html_notebook: default
  pdf_document: default
intregantes: Rafael Frieri, Daniel Hamilton-Smith, Laura Juliana Mora
---

1.Para el siguiente ejercico, instale el paquete “pracma”
a.Revise las siguientes funciones con la matriz del ejercicio 2

```{r}
library("pracma")

# Tomando m y n como 4
n=4
m=4
D1<-eye(n,m=n)
D2<-ones(n,m=n)
D3<-zeros(n,m=n)
cat("D1:\n")
write.table(D1,sep=" ",row.names=FALSE,col.names=FALSE)
cat("D2:\n")
write.table(D2,sep=" ",row.names=FALSE,col.names=FALSE)
cat("D3:\n")
write.table(D3,sep=" ",row.names=FALSE,col.names=FALSE)

```

b.Evalue la matriz de transición para el método SOR
```{r}
# w grado de relajación 0<w<2
#Como dicen las instrucciones se utiliza la matriz del punto 2

mat=matrix(c(-8.1,-7,6.123,-2,
             -1,4,-3,-1,
             0,-1,-5,0.6,
             -1,0.33,6,0.5),nrow=4,byrow=4)
# Para evaluar la matriz de transición se descompone la matriz en L,D,U

Lmat=matrix(c(0,0,0,0,
              -1,0,0,0,
              0,-1,0,0,
              -1,0.33,6,0),nrow=4,byrow=4)

Umat=matrix(c(0,-7,6.123,-2,
             0,0,-3,-1,
             0,0,0,0.6,
             0,0,0,0),nrow=4,byrow=4)

Dmat=matrix(c(-8.1,0,0,0,
             0,4,0,0,
             0,0,-5,0,
             0,0,0,0.5),nrow=4,byrow=4)

# Se calcula la matriz de transición T=(D-wL)^(-1)*((1-w)D+wU), tomando w=1, para el método SOR

w=1

transicion=inv(Dmat-w*Lmat)%*%((1-w)*Dmat+w*Umat)

cat("Matriz de transición:\n")
write.table(transicion,sep=" ",row.names=FALSE,col.names=FALSE)
```

2.Dada la siguiente matriz, utilice las funciones del paquete para descomponer la matriz A=L+D+U (Jacobi)
```{r}
A=matrix(c(-8.1,-7,6.123,-2,
             -1,4,-3,-1,
             0,-1,-5,0.6,
             -1,0.33,6,0.5),nrow=4,byrow=4)
U=triu(A,k=1)
L=tril(A,k=-1)
D=diag(diag(A))

cat("L:\n")
write.table(L,sep=" ",row.names=FALSE,col.names=FALSE)
cat("D:\n")
write.table(D,sep=" ",row.names=FALSE,col.names=FALSE)
cat("U:\n")
write.table(U,sep=" ",row.names=FALSE,col.names=FALSE)
```
Donde a es la siguiente matriz 

    [,1]  [,2]   [,3] [,4]
[1,] -8.1 -7.00  6.123 -2.0
[2,] -1.0  4.00 -3.000 -1.0
[3,]  0.0 -1.00 -5.000  0.6
[4,] -1.0  0.33  6.000  0.5

Y n es el tamaño de la matriz

b.Utilice la función itersolve(A, b, tol , method = “Gauss-Seidel”) y solucionar el sistema asociado a la matriz A con b=[1.45,3,5.12,−4]t con una tolerancia de 1e−9
```{r}
b=c(1.45,3,5.12,-4)
b=t(t(b))
x=itersolve(A,b,tol=1e-9,method="Gauss-Seidel")
print(x)

"Se observará que el método no converge, ya que para que Gauss-Seidel
tenga convergencia segura la matriz debe ser diagonal dominante of simétrica
definida positivamente, y no es ninguna de las dos anteriores, por lo
cual es posible que tenga convergencia o no (lo más probable es que no),
luego este es el resultado esperado."
```
c.Genere 5 iteraciones del método de Jacobi, calcular error relativo para cada iteracion
```{r}
Jacobi=function(A,b,x0){
  error=100
  ant=x0
  U=triu(A,k=1)
  L=tril(A,k=-1)
  D=diag(diag(A))
  cont=0
  while(cont<5){
    x0=inv(D)%*%(b-(L+U)%*%x0)
    error=abs(Norm(x0)-Norm(ant))/Norm(x0)
    ant=x0
    cont=cont+1
    cat("El error relativo en la iteración ",cont," es:",error,"\nX en la iteración ",cont," es:",x0,"\n")
  }
  cat("El valor de la solución X es:",x0,"\n")
}

Jacobi(A,b,t(t(c(1,1,1,1))))

"Se puede ver que el error oscila alrededor de 0,8 y 1,5 en cada iteración
pero no disminuye en cada iteración, por lo cual se sabe que el método no converge
para la matriz dada, esto debido a que no se cumple el criterio de convergencia
que es que rho(D^-1(L+U))<1, donde la función rho es la magnitud del valor propio
más grande de dicha matriz resultante, que en este caso es mayor a 1. Otra condición
es que la matriz A se estrictamente o irreduciblemente dominante diagonal, lo cual
ya se explicó en el punto anterior que no sucede, luego el método de Jacobi es posible
que tenga convergencia o no (lo más probable es que no), y en este caso no convergerá
como se muestra en los errores y en el resultado."
```

3.Sea el sistema AX=b

a.Implemente una función en R para que evalue las raíces del polinomio característico asociado a la matriz A.


```{r}
vp=eig(A)

cat("Los valores propios de la matriz A son: ",vp,"\n")
```


b.Use el teorema de convergencia para determinar cuál método iterativo es más favorable.
Teniendo en cuenta que ambos son algoritmos lineales entonces tienen una complejidad de O(n)
```{r}
"Teniendo en cuenta el teorema de convergencia, no se debe utilizar el método de
Jacobi, dado que la función rho(A)>1 (rho(A)=1) entonces es altamente probable que 
no tenga convergencia, a diferencia del método de Gauss-Seidel o su variación SOR
que converge con la dominancia diagonal, que se cumple para la matriz A de este caso,
luego este método converge y sería el favorable para el caso."
```
c.Evalue la matriz de transición para cada caso y en el caso del método de relajación determine el valor óptimo de ω.
```{r}
# Se calcula la matriz de transición para el método de Jacobi, Gauss-Seidel y SOR
# Jacobi
L=tril(A,k=-1)
U=triu(A,k=1)
D=diag(diag(A))

Tj=-inv(D)%*%(L+U) #-D^-1*(L+U)

# Gauss Seidel

Tgs=inv(D-L)%*%U # (D-L)^-1*U

# SOR

# Se encontró que el valor óptimo de w es 2/(1+sqrt(1-(rho(Tj))^2))

# Se calcula rho(Tj)

rho=max(abs(eig(Tj)))

Wopt=2/(1+sqrt(1-rho^2))

Tsor=inv(D-Wopt*L)%*%((1-Wopt)*D+Wopt*U) # (D-wL)^-1*((1-w)D+wU)

cat("Transición Jacobi:\n")
write.table(Tj,sep=" ",row.names=FALSE,col.names=FALSE)
cat("Transición Gauss-Seidel:\n")
write.table(Tgs,sep=" ",row.names=FALSE,col.names=FALSE)
cat("Transición SOR:\n")
write.table(Tsor,sep=" ",row.names=FALSE,col.names=FALSE)
cat("Con w óptimo de:",Wopt,"\n")

```

con la matriz
    [,1] [,2] [,3] [,4]
[1,]    4   -1   -1   -1
[2,]   -1    4   -1   -1
[3,]   -1   -1    4   -1
[4,]   -1   -1   -1    4

d.Teniendo en cuenta lo anterio resolver el sistema.
# Por lo descrito anteriormente, se calcula la solución por el método de Gauss-Seidel y con método SOR para convergencia más rápida
```{r}
# Por lo descrito anteriormente, se calcula la solución por el método de Gauss-Seidel y con método SOR para convergencia más rápida
"A=matrix(c(-8.1,-7,6.123,-2,
             -1,4,-3,-1,
             0,-1,-5,0.6,
             -1,0.33,6,0.5),nrow=4,byrow=4)

b=c(1.45,3,5.12,-4)
L=tril(A,k=-1)
U=triu(A,k=1)
D=diag(diag(A))
Tj=-inv(D)%*%(L+U)
rho=max(abs(eig(Tj)))

Wopt=2/(1+sqrt(1-rho^2))

Csor=Wopt*inv(D-Wopt*L)%*%b

SOR=function(x0){
  error=100
  ant=x0
  cont=0
  while(error>1e-9){
    x0=inv(D+Wopt*L)%*%(Wopt*b-(Wopt*U+(Wopt-1)*D)%*%x0)
    error=abs(Norm(x0)-Norm(ant))/Norm(x0)
    ant=x0
    cont=cont+1
  }
  return(x0)
}

sol=SOR(c(0,0,0,0))
solsolve=solve(A,b)"

#cat("La solución con solve fue:",solsolve,". Mientras que la solución con el método SOR fue: ",sol,"\n Se puede observar que ambas soluciones son iguales, por ende el método funcionó de manera correcta.")
```

3. 
a. Pruebe el siguiente algoritmo con una matriz $A_{3}$, modifiquelo para quue $a_{ii}=0$ para todo $i$
```{r, echo=T}
mat = matrix(
  c(
    2.6,0.3,2.4,
    7.7,0.4,4.7,
    5.1,9.9,9.5
  ), nrow= 3 , byrow = TRUE
)
tril1 <- function(M, k = 0) {
  #mat[upper.tri(mat, diag = TRUE)] <- 0   
  #mat[lower.tri(mat, diag = FALSE)] <- 0
  if (k == 0) 
  {
    M[upper.tri(M, diag = TRUE)] <- 0
  } 
  else 
  {
    M[col(M) >= row(M) + k + 1] <- 0
  }
  return(M)
}

tril1(mat,0)
```
b. Implemente una función en R para que dada una matriz $A$ se obtenga una matriz diagonal $D$ donde en la diagonal estan los mismo elementos de A

```{r}
diag <- function(mat)
{
  mat[upper.tri(mat, diag = FALSE)] <- 0
  mat[lower.tri(mat, diag = FALSE)] <- 0
  print(mat)
}
mat = matrix(
  c(
    2.6,0.3,2.4,
    7.7,0.4,4.7,
    5.1,9.9,9.5
  ), nrow= 3 , byrow = TRUE
)
diag(mat)

```


4. Cree una función que cuente el número de multiplicaciones en el método directo de Gauss Jordan, para resolver un sistema de $n$ ecuaciones y pruebelo para $n=5$

```{r}
# Se encuentra la ecuación

GaussJordanMult=function(n){
  (n^3)/2+(n^2)/2
}

# Con n=5

mult=GaussJordanMult(5)

cat("El número de multiplicaciones para n = 5 es:",mult,"\n")
```


5. Dado el siguiente sistema:

    $2x-z=1$                                                                                
    $\beta$x+2y-z=2                                                                         
    $-x+y+$\alpha$z=1$

a. Encuentre el valor de $\alpha$ y $\beta$ para asegura la convergencia por el método de Jacobi
```{r}

rm(list=ls())

alpha <- 2
beta  <- 1

B = matrix(c(   2   ,0,-1   ,                                                                                
                beta,2,-1   ,                                                                         
                -1  ,1,alpha), nrow=3, byrow= TRUE)


# Luego la matriz es diagonal dominante


```

b. Genere una tabla que tenga 10 iteraciones del método de Jacobi con vector inicial $x_{0}=[1,2,3]^t$

```{r}
#detach("package:Matrix",unload=TRUE), quitar comentario si se incluyó Matrix
rm(list=ls())
alpha <- 2
beta  <- 1
B = matrix(c(   2   ,0,-1   ,                                                                                
                beta,2,-1   ,                                                                         
                -1  ,1,alpha), nrow=3, byrow= TRUE)

res=c(1,2,1)

b <- c(1,2,3)

Jacobi=function(A,b,x0){
  error=100
  ant=x0
  U=triu(A,k=1)
  L=tril(A,k=-1)
  D=diag(diag(A))
  cont=0
  while(cont<10){
    x0=inv(D)%*%(b-(L+U)%*%x0)
    error=abs(Norm(x0)-Norm(ant))/Norm(x0)
    ant=x0
    cont=cont+1
    cat("El error relativo en la iteración ",cont," es:",error,"\nX en la iteración ",cont," es:",x0,"\n")
  }
  cat("El valor de la solución X es:",x0,"\n")
  return(x0)
}

res3=Jacobi(B,res,b)
```


c. Grafique cada ecuación y la solución

```{r}
# Se grafican las 3 funciones en el espacio y luego el punto en donde se encuentra su solución
library("scatterplot3d")
fdejong <- function (x, y) {
   return (2*x -1)
}

x <- seq(-10, 10, length= 30)
y <- x
z <- outer(x, y, fdejong)
z[is.na(z)] <- 1

require(lattice)
wireframe(z, drape=T, col.regions=rainbow(100))

fdejong2 <- function (x, y) {
   return (x + 2*y - 2)
}

x <- seq(-10, 10, length= 30)
y <- x
z2 <- outer(x, y, fdejong)
z2[is.na(z)] <- 1

require(lattice)
wireframe(z2, drape=T, col.regions=rainbow(100))

fdejong3 <- function (x, y) {
   return ((-x + y - 1)/2)
}

x <- seq(-10, 10, length= 30)
y <- x
z3 <- outer(x, y, fdejong)
z3[is.na(z)] <- 1

require(lattice)
wireframe(z3, drape=T, col.regions=rainbow(100))

scatterplot3d(res3[1],res3[2],res3[3])
```

6.Instalar el paquete Matrix y descomponga la matriz A (del punto dos) de la forma LU y la factorizarla como A=QR

```{r}
library("Matrix")

A=matrix(c(-8.1,-7,6.123,-2,
           -1,4,-3,-1,
           0,-1,-5,0.6,
           -1,0.33,6,0.5),nrow=4,byrow=4)
# Factorización LU
LUdec=expand(lu(A))
L=matrix(nrow=size(A)[1],ncol=size(A)[2])
U=matrix(nrow=size(A)[1],ncol=size(A)[2])

for(i in c(1:size(A)[1])){
  for(j in c(1:size(A)[2])){
    if(is.na(LUdec[[1]][i,j])){
      L[i,j]=0
    }else{
      L[i,j]=LUdec[[1]][i,j]
    }
    if(is.na(LUdec[[2]][i,j])){
      U[i,j]=0
    }else{
      U[i,j]=LUdec[[2]][i,j]
    }
  }
}

cat("L:\n")
write.table(L,sep=" ",row.names=FALSE,col.names=FALSE)
cat("U:\n")
write.table(U,sep=" ",row.names=FALSE,col.names=FALSE)

# Factorización QR

QRdec=qr(A)[[1]]
R=matrix(nrow=4,ncol=4)
for(i in c(1:size(QRdec)[1])){
  for(j in c(1:size(QRdec)[2])){
    if(j>=i){
      R[i,j]=QRdec[i,j]
    }else{
      R[i,j]=0
    }
  }
}

Q=A%*%inv(R)

cat("Q:\n")
write.table(Q,sep=" ",row.names=FALSE,col.names=FALSE)
cat("R:\n")
write.table(R,sep=" ",row.names=FALSE,col.names=FALSE)
```


7.
a.Determinar numéricamente la intersección entre la circunferencia x2+y2=1 y la recta y=x. Usamos una aproximación inicial (1,1). Utilice el pauqte BB y la función BBsolve() del paquete,grafique la solución b Analizar y comentar el siguinte código

```{r}
library("BB")

# Parte A

# Se declaran las funciones no lineales de las que se encontrará la solución
inter=function(x){
  n=length(x)
  f=rep(NA,n)
  f[1]=+x[1]^2+x[2]^2-1
  t=2:(n-1)
  f[2]=x[1]-x[2]
  f
}
# Ecuaciones a graficar
f1=function(x){
  sqrt(1-x^2)
}

f2=function(x){
  -sqrt(1-x^2)
}

f3=function(x){
  x
}
# Se encuentra la solución del sistema de ecuaciones no lineales
sol=BBsolve(par=c(1,1),fn=inter)
cat("Solución (inicial de (1,1)):\n",sol[[1]],"\n")
sol2=BBsolve(par=c(-1,1),fn=inter)
cat("Solución (inicial de (-1,1)):\n",sol2[[1]],"\n")

# Se grafican ecuaciones y puntos de intersección
x=seq(-1,1,0.0001)
plot(x,f3(x),type="l",col="red")
lines(x,f1(x),type="l",col="black")
lines(x,f2(x),type="l",col="black")
abline(h=0,col="blue")
points(rbind(c(sqrt(2)/2,sqrt(2)/2)),pch=17,cex=1.5,col="red")
points(rbind(c(-sqrt(2)/2,-sqrt(2)/2)),pch=17,cex=1.5,col="red")

# Parte B

trigexp = function(x) {
  n = length(x)
  F = rep(NA, n)
  F[1] = 3*x[1]^2 + 2*x[2] - 5 + sin(x[1] - x[2]) * sin(x[1] + x[2])
  tn1 = 2:(n-1)
  F[tn1] = -x[tn1-1] * exp(x[tn1-1] - x[tn1]) + x[tn1] *
    ( 4 + 3*x[tn1]^2) + 2 * x[tn1 + 1] + sin(x[tn1] -
                                               x[tn1 + 1]) * sin(x[tn1] + x[tn1 + 1]) - 8
  F[n] = -x[n-1] * exp(x[n-1] - x[n]) + 4*x[n] - 3
  F
}
n = 10000
p0 = runif(n) # n initial random starting guesses
sol = BBsolve(par=p0, fn=trigexp)
sol$par
```

"Primero se declara la función que contiene el sistema de ecuaciones del cual
se encontrarán las soluciones, dicho sistema de ecuaciones puede ser de tamaño n
arbitrario, la función 1 está determinada como 3x^2+2y-5+sin(x-y)*sin(x+y) luego 
el siguiente set de ecuaciones (2 a n-1) tienen la forma -x[tn-1]*e^(x[tn-1]-x[tn])
+x[tn]*(4+3*x[tn]^2)+2*x[tn+1]+sin(x[tn]-x[tn+1])*sin(x[tn]+x[tn+1]) y la última
está descrita como -z*e^(z-w)+4z-3, luego se escoje la cantidad de ecuaciones que habrá
se escoge un punto inicial al azar y por último se soluciona el sistema y se muestra la 
solución. Para este caso habrá 10000 ecuaciones para demostrar la efectividad del método
BBsolve para solucionar sistemas de ecuaciones no lineales."

8.Demuestre y realice varias pruebas que la matriz de transición por el método de Gauss-Seidel esta dada por T=(−D^−1U)(I+LD−1)−1
```{r}
library("pracma")
detach("package:Matrix",unload=TRUE)
"Se sabe que en el método de Gauss-Seidel Xi(k)=(1/(aii))*(-suma de j=1 a i-1 de(aij*Xj(k))-suma de j=i+1 a n de(aij*Xj(k-1)+bi)) Para i=1,2,....,n
Luego se amplían las ecuaciones a a11X1(k)=-a12X2(k)-...-a1nXn(k-1)+b1
                                  a21X1(k)+a22X2(k)=-a23X3(k-1)-...-a2nXn(k-1)+b2
                                  an1X1(k)+an2X2(k)+....annXn(k)=bn

y luego: (D-L)X(k)=UX(k-1)+b y despejando, X(k)=(D-L)^-1*UX(k-1)+(D-L)^-1*b

luego Tg=((D-L)^-1)*U que es equivalente a (-D^-1*U)(I+LD^-1)^-1"

A=matrix(c(4,-1,-1,-1,
           -1,4,-1,-1,
           -1,-1,4,-1,
           -1,-1,-1,4),nrow=4,byrow=4)
b=c(1,5,1.5,-2.33)

L=tril(A,k=-1)
U=triu(A,k=1)
D=diag(diag(A))

Tg=inv(D-L)%*%U
Cg=inv(D-L)%*%b
GS=function(x0){
  error=100
  ant=x0
  while(error>1e-9){
    x0=Tg%*%x0+Cg
    error=abs(Norm(x0)-Norm(ant))/Norm(x0)
    ant=x0
  }
  return(x0)
}

res=GS(c(0,0,0,0))

A=matrix(c(8,-2,-2,-2,
           -2,8,-2,-2,
           -2,-2,8,-2,
           -2,-2,-2,8),nrow=4,byrow=4)
b=c(4,10,5,-2)

L=tril(A,k=-1)
U=triu(A,k=1)
D=diag(diag(A))
Tg=inv(D-L)%*%U
Cg=inv(D-L)%*%b

res2=GS(c(1,1,1,1))

cat("Solución 1:\n",res,"\n","Solución 2:\n",res2,"\n","Al encontrar correctamente las soluciones se verifica que efectivamente es la matriz de transición de Gauss-Seidel.\n")
```

